臺灣臺北地方法院民事裁定　　　　　　　96年度家抗字第36號
抗　告　人　甲○○
代　理　人　劉祥墩律師
　　　　　　鍾瑞楷律師
上列當事人間聲請指定遺產管理人事件，抗告人對於民國95年11
月27日本院第一審所為96年度財管字第14號民事裁定提起抗告，
本院裁定如下：
    主    文
原裁定廢棄。
指定劉錦隆律師（事務所設臺北市中正區○○○路○ 段1 號3 樓
）為被繼承人乙○○之遺產管理人。
准對被繼承人乙○○（男、民國○○年○○月○ 日生，身分證統一編
號：Ｚ000000000號、生前最後住所：台北市○○區○○街450 巷
10弄4 之1 號，於民國86年3 月19日死亡）之繼承人為承認繼承
之公示催告。
被繼承人之大陸地區以外之繼承人，應自前項公示催告最後登載
新聞紙之日起，壹年內承認繼承。
上述期限屆滿，無繼承人承認繼承時，被繼承人之遺產，於清償
債權，並交付遺贈物後，如有剩餘即歸屬國庫。
劉錦隆律師應於收受本裁定之日起貳拾日內將本裁定登載公報、
新聞紙或其他相類之傳播工具，並將登載證據檢送本院，逾期視
為撤回公示催告之聲請。
聲請費用新臺幣壹仟元及抗告程序費用新臺幣壹仟元由被繼承人
之遺產負擔。
    理    由
一、抗告人在原審聲請意旨略以：抗告人係周金生、周張惜之養
    女，後抗告人隨養母周張惜（後改名鍾張惜）改嫁被繼承人
    鍾枝（柄）炳，成為被繼承人鍾枝（柄）炳之繼女，二人父
    女情深，被繼承人鍾枝（柄）炳生前決定將吳興街之房地贈
    與。爰依法向原審聲請指定遺產管理人。
二、抗告意旨略以：原裁定以抗告人未補正親屬系統表、親屬會
    議成員戶籍謄本及無親屬會議，或親屬會議未能於法定期限
    內選定遺產管理人之證明，於法不合，予以駁回。惟查被繼
    承人乙○○（炳）於民國（下同）86年3 月19日過逝之前，
    唯一之法定繼承人鍾張惜，業於82年3 月2 日過逝，所遺者
    僅剩一親等之直系姻親即抗告人甲○○，準此，抗告人僅能
    陳報被繼承人乙○○（炳）之戶籍謄本正本暨繼承系統表各
    乙份，而無由補正親屬系統表、親屬會議成員戶籍謄本及無
    親屬會議，或親屬會議未能於法定期限內選定遺產管理人之
    證明，蓋被繼承人乙○○（炳）在世時並無任何親屬。是則
    ，抗告人即無從製作親屬系統表，此其一；其次，揆諸上揭
    民法第1135條之規定，親屬會議，非有三人以上之出席，不
    得開會，基此，被繼承人乙○○（炳）在世時並無任何親屬
    已如前述，故亦無法成立親屬會議，復無法陳報親屬會議成
    員戶籍謄本，此其二；最後，鑑於被繼承人乙○○（炳）在
    世時並無任何親屬，準此，抗告人實無由補正親屬會議紀錄
    之可能，亦無法製作通知親屬會議會員之開會通知單，甚者
    ，退步言之，從抗告人所補正之被繼承人乙○○（炳）之戶
    籍謄本正本暨繼承系統表各乙份，亦可做為無親屬會議，或
    親屬會議未能於法定期限內選定遺產管理人之證明。考諸選
    定遺產管理人之立法目的，係為保護法定繼承人及利害關係
    人之正當權益，親屬會議如未於一個月內選定遺產管理人時
    ，宜許利害關係人或檢察官聲請法院選任遺產管理人，並由
    法院依前項規定為公示催告搜索繼承人，使遺產之歸屬早日
    確定，職是，「由親屬會議於一個月內選定遺產管理人」之
    要件應作目的性限縮，僅限於親屬會議可成立時，始足當之
    ，否則如本件被繼承人乙○○（炳）在世時並無任何親屬時
    ，如何能滿足法定要件？又如何保障利害關係人之正當權益
    ？準此，本件原裁定難謂合法，為此提起抗告，聲明廢棄原
    裁定。
三、按抗告法院認抗告為有理由者，應廢棄原裁定，自為裁定，
    必要時得命原法院或審判長更為裁定（非訟事件法第46條準
    用民事訴訟法第436 條之1 第3 項準用第492 條第2 項規定
    參照）。
四、次按繼承開始時，繼承人之有無不明者，由親屬會議於1 個
    月內選定遺產管理人，並將繼承開始及選定遺產管理人之事
    由，向法院報明；親屬會議依前條規定為報明後，法院應依
    公示催告程序，定6 個月以上之期限，公告繼承人，命其於
    期限內承認繼承；又無親屬會議或親屬會議未於前條所定期
    限內選定遺產管理人者，利害關係人或檢察官，得聲請法院
    選任遺產管理人，並由法院依前項規定為公示催告，民法第
    1177條、第1178條分別定有明文。是繼承開始時，繼承人有
    無不明，而無親屬會議或親屬會議未於繼承開始時1 個月內
    選定遺產管理人者，利害關係人即得聲請法院選任遺產管理
    人，並不以先行召集親屬會議為法院選任遺產管理人前置程
    序之必要。
五、查抗告人主張被繼承人乙○○（炳）生前曾書立贈與契約書
    ，將吳興街之不動產贈與抗告人，是抗告人對於被繼承人乙
    ○○（炳）之遺產，有利害關係，業經抗告人提出贈與契約
    書以為釋明。又被繼承人乙○○（炳）於86年3 月19日過逝
    ，唯一之法定繼承人鍾張惜，業於82年3 月2 日過逝，所遺
    之親屬僅剩一親等之直系姻親即抗告人甲○○之事實，亦經
    抗告人提出戶口名簿、死亡證明書、遺產分割協議書、被繼
    承人除戶時全戶戶籍謄本、繼承系統表、台北市松山地政事
    務所為證，堪信為真。則抗告人因無民法第1131、1132條規
    定之被繼承人乙○○（炳）之親屬會議成員召開親屬會議，
    而依民法第1178條第2 項規定，聲請法院選任遺產管理人，
    自屬有據。本院審酌劉錦隆律師執業多年，經台北市律師公
    會列於有意願擔任遺產管理人名冊，劉錦隆律師當較抗告人
    聲請之國有財產局或丙○○更具適切擔任本件遺產管理人之
    資格及能力。爰選任劉錦隆律師擔任被繼承人乙○○（炳）
    之遺產管理人，並為無人承認繼承之公示催告。
六、次查，抗告人於96年3 月30日經原審以抗告人未檢具被繼承
    人乙○○（炳）之繼承系統表、法定繼承人之戶籍謄本、親
    屬系統表、親屬會議成員戶籍謄本及無親屬會議，或親屬會
    議未能於法定期限內選定遺產管理人之證明等件，裁定命其
    於10日內補正。抗告人即於96年4 月14日陳報被繼承人乙○
    ○（炳）無法定繼承人，亦無法民法第1131條第1 項親屬會
    議成員，抗告人為唯一直系姻親，並提出被繼承人乙○○（
    炳）之戶籍謄本及繼承系統表以為釋明，有該陳報狀附於原
    審卷可稽。則被繼承人乙○○（炳）既無民法第1131條第1
    項所定親屬會議成員，當無從補正親屬系統表、親屬會議成
    員戶籍謄本及無親屬會議，或親屬會議未能於法定期限內選
    定遺產管理人之證明。原審以抗告人未補正上開證明，而裁
    定駁回抗告人之聲請，於法尚有未洽。從而，抗告意旨指摘
    原裁定不當，求予廢棄改判，為有理由，應予准許。爰予以
    廢棄原裁定，並改判如主文第2 至6 項所示。
據上結論，本件抗告為有理由，爰裁定如主文。
中　　華　　民　　國　　96　　年　　12　　月　　24　　日
                  家事法庭審判長法  官  陳世宗
                                法  官  徐麗瑩
                                法  官  李慈惠
上為正本係照原本作成。
本裁定除以適用法規顯有錯誤為理由，並經本院許可外，不得再
抗告。
如提起再抗告，應於收受送達後10日內向本院提出再抗告狀，應
同時表明再抗告理由，且繳納再抗告費新臺幣1,000 元。
中　　華　　民　　國　　96　　年　　12　　月　　24　　日
                                書記官  巫玉媛
參考法條：
非訟事件法第45條：
抗告法院之裁定，以抗告不合法而駁回者，不得再為抗告。但得
向原法院提出異議。
前項異議，準用民事訴訟法第484 條第2項及第3項之規定。
除前2 項之情形外，對於抗告法院之裁定再為抗告，僅得以其適
用法規顯有錯誤為理由，並經原法院之許可者為限。
前項許可，以原裁定所涉及之法律見解具有原則上重要性者為限
。
民事訴訟法第436 條之3 第3 項、第4 項及第436 條之6 之規定
，於第3 項之抗告準用之。
民事訴訟法第436 條之3對 於簡易訴訟程序之第二審裁判，提起
第三審上訴或抗告，須經原裁判法院之許可。
前項許可，以訴訟事件所涉及之法律見解具有原則上之重要性者
為限。
第1 項之上訴或抗告，為裁判之原法院認為應行許可者，應添具
意見書，敘明合於前項規定之理由，逕將卷宗送最高法院；認為
不應許可者，應以裁定駁回其上訴或抗告。
前項裁定得逕向最高法院抗告。
民事訴訟法第436 條之6對 於簡易訴訟程序之裁判，逕向最高法
院提起上訴或抗告，經以上訴或抗告無理由為駁回之裁判者，不
得更以同一理由提起再審之訴或聲請再審。
